【裁判字號】    89,交訴,139
【裁判日期】    900620
【裁判案由】    業務過失致死
【裁判全文】
臺灣臺北地方法院刑事判決                        八十九年度交訴字第一三九號
    公  訴  人  臺灣臺北地方法院檢察署檢察官
    被      告  丙○○
右列被告因業務過失致死案件，經檢察官提起公訴( 八十九年度偵字第一六九四九號
、第一七八五二號 )，本院判決如左：
        主      文
丙○○從事業務之人，因業務上之過失致人於死，處有期徒刑拾月，緩刑年。
        事      實
一、丙○○係「甲○○○○份有限公司」( 下稱：亞太汽車公司 )雇用之職業大貨車
    司機，平日負責駕駛該公司所有之「拖吊車」( 自用大貨車，特種車輛 )執行取
    締臺北市區道路違規停車拖吊業務，為從事駕駛業務之人。其於八十九年七月廿
    二日下午一時四十五分許，駕駛該公司所有之一輛車牌BP-688號拖吊車，配合臺
    北市政府警察局交通警察大隊直屬第二分隊( 起訴書誤載：小隊 )執勤員警王一
    鳴，沿臺北市○○○路○段( 北側 )第五線快車道( 最外側快車道 )由東往西方
    向行駛，途經民生東路三段一○七巷口，欲停車執行取締在該巷口標繪有用以表
    示「禁止臨時停車」紅線之路邊違規停放車輛拖吊業務，甫將該輛拖吊車在民生
    東路一○五號前停車，正欲開啟駕駛座車門( 左前車門 )下車執行拖吊作業之際
    ，本應注意停車向外開啟車門時，應注意行人、車輛，並讓其先行，而依當時係
    日間、天候晴、路面乾燥無缺陷、視距良好無障礙物等一切情狀，並無任何足令
    丙○○有何不能注意之情事，其應注意能注意卻疏未注意，即貿然開啟左前車門
    ，以致左前車門擦撞同向左側第四線快車道一輛由乙○○所駕駛並在後座附載其
    妻俞林碧雪之車牌ADM-872 號重型機器腳踏車右手把，乙○○駕車失控倒地。乙
    ○○受有左胸壁鈍擊傷、左足扭傷及多處擦傷之傷害( 於本院審理中撤回告訴 )
    。俞林碧雪則受有後枕部頭皮血腫擦傷、右手臂後部( 近手肘處 )擦傷、左手臂
    擦傷等傷害，雖經送長庚紀念醫院急救，仍因顱內出血及硬腦膜下出血，延至同
    年月廿六日凌晨四時許不治死亡。丙○○肇事後，向到達事故現場處理員警自首
    犯行。
二、案經被害人俞林碧雪夫婿( 兼被害人 )乙○○訴由臺北市政府警察局松山分局報
    請臺灣臺北地方法院檢察署檢察官偵查起訴。
        理      由
一、右揭事實，業據被告乙○○供承不諱，核與被害人乙○○指訴情節相符，並有道
    路交通事故調查報告表、交通事故談話紀錄表、交通事故補充資料表、報案自首
    調查表及車損相片等件在卷可資佐證。被害人俞林碧雪受有後枕部頭皮血腫擦傷
    、右手臂後部( 近手肘處 )擦傷、左手臂擦傷等傷害，雖經送長庚紀念醫院急救
    ，仍因顱內出血及硬腦膜下出血，延至同年月廿六日凌晨四時許不治死亡，亦經
    檢察官督同法醫師相驗明確，有相驗屍體証明書、驗斷書及勘驗筆錄等件在卷可
    稽。被告丙○○係領有駕駛執照之駕駛人，其就「道路交通安全規則」第一百十
    二條第一項第十五款「汽車停車向外開啟車門時，應注意行人、車輛，並讓其先
    行」之規定，自應知之甚稔。被告丙○○係亞太汽車公司拖吊車司機，於本件交
    通事故發生時，正駕駛該公司所有之車牌BP-688號拖吊車( 特種自用大貨車 )配
    合臺北市政府警察局交通警察大隊直屬第二分隊執勤員警王一鳴執行拖吊違規停
    車車輛業務，有亞太汽車公司「出勤積效表」、車牌BP-688號特種自用大貨車行
    車執照、執勤員警勤務表、員警執勤出入表及工作紀錄簿等件在卷可按。況依卷
    附「道路交通事故調查報告表」記載本件交通事故發生當時係日間、天候晴、路
    面乾燥無缺陷、視距良好無障礙物等情形觀之，查無任何足令被告丙○○有何不
    能注意之情事，其應注意能注意卻疏未注意即貿然開啟右前車門以致肇事，其就
    本件交通事故之發生自有過失無疑，且其過失與被害人俞林碧雪前受傷不治死亡
    間，確有相當因果關係。被告丙○○係從事業務之人，因業務上之過失致人於死
    之犯行洵堪認定。至於被告丙○○另涉有過失傷害乙○○部分之犯行，業經被害
    人乙○○於辯論終結前撤回告訴，惟公訴人既認與本件有罪部分有想像競合之裁
    判上一罪關係，乃不另為公訴不受理之諭知，併此敘明。
二、核被告丙○○所為，係犯刑法第二百七十六條第二項業務過失致死罪。查被告丙
    ○○肇事後，在其犯行未為任何有偵查犯罪職權之公務員知悉前，不逃避接受裁
    判而向到達事故現場處理之員警自首，承認其為肇事人，有臺北市政府警察局交
    通警察大隊八十九年十一月六日北市警交大四字第八九六六八○六○○○號函附
    報案自首調查表影本一紙在卷可稽，是被告丙○○既已向該管公務員申述犯罪事
    實而不逃避接受裁判，已合於刑法第六十二條前段所定對於未發覺之犯罪自首而
    接受裁判之要件，應依該條規定減輕其刑。爰審酌被告丙○○過失程度、犯罪後
    態度良好坦承犯行、造成被害人俞林碧雪受傷不治死亡之損害雖然嚴重但已與被
    害人家屬達成民事上和解賠償損害等一切情狀，量處如主文所示之刑，以示懲儆
    。末查被告丙○○未曾受有期徒刑以上刑之宣告，有臺灣高等法院檢察署刑案紀
    錄簡覆表一件在卷可稽，其經此次教訓自當知所警惕，應無再犯之虞。本院認其
    前所受宣告之刑，以暫不執行為適當，乃併予宣告緩刑三年，以勵自新。
據上論斷，應依刑事訴訟法第二百九十九條第一項前段，刑法第二百七十六條第二項
，第六十二條前段，第七十四條第一款，罰金罰鍰提高標準條例第一條前段，判決如
主文。
本案經檢察官蔡名堯到庭執行職務
中      華      民      國    九    十    年      六      月    二十    日
                          臺灣臺北地方法院交通法庭
                                  法  官  鍾      華
右正本證明與原本無異。
如不服本判決，應於判決送達後十日內向本院提出上訴狀 (應附繕本) ，上訴於
臺灣高等法院。
                                  書記官  黃  繡  琴
中      華      民      國    九    十    年      六      月    二十    日
附錄本案所犯法條全文
刑法第二百七十六條
一因過失致人於死者，處二年以下有期徒刑、拘役或二千元以下罰金。
二從事業務之人，因業務上之過失犯前項之罪者，處五年以下有期徒刑或拘役，得併
 科三千元以下罰金。


司法院資訊處製作；財團法人民間司法改革基金會備份。
